臺灣板橋地方法院刑事判決　　　　　　 100年度訴字第2135號
公　訴　人　臺灣板橋地方法院檢察署檢察官
被　　　告　張鐸耀
上列被告因違反毒品危害防制條例案件，經檢察官提起公訴（10
0 年度毒偵字第5330號），被告於準備程序進行中就被訴事實均
為有罪之陳述，經本院合議庭裁定由受命法官獨任進行簡式審判
程序，並判決如下：
    主      文
張鐸耀施用第一級毒品，累犯，處有期徒刑捌月，扣案之第一級
毒品海洛因貳包（合計驗前淨重壹點貳伍公克，驗餘淨重壹點貳
貳公克）沒收銷燬之，扣案之第一級毒品海洛因包裝袋貳個沒收
之；又施用第二級毒品，累犯，處有期徒刑陸月，扣案之第二級
毒品甲基安非他命貳包（合計驗前淨重零點柒捌玖零公克，驗餘
淨重零點柒捌捌捌公克）沒收銷燬之，扣案之第二級毒品甲基安
非他命包裝袋貳個沒收之。應執行有期徒刑壹年，扣案之第一級
毒品海洛因貳包（合計驗前淨重壹點貳伍公克，驗餘淨重壹點貳
貳公克）、第二級毒品甲基安非他命貳包（合計驗前淨重零點柒
捌玖零公克，驗餘淨重零點柒捌捌捌公克）沒收銷燬之，扣案之
第一級毒品海洛因包裝袋貳個、第二級毒品甲基安非他命包裝袋
貳個，均沒收之。
    事      實
一、張鐸耀前於民國88年間，因施用毒品案件，經依本院88年度
    毒聲字第2481號裁定送觀察、勒戒後，認有繼續施用毒品之
    傾向，再經本院以88年度毒聲字第3034號裁定令入戒治處所
    施以強制戒治1 年，嗣經本院以88年度毒聲字第5882號裁定
    停止強制戒，所餘戒治期間付保護管束，惟其於保護管束期
    間違反保護管束應遵守事項情節重大，再經本院以89年度毒
    聲字第2532號裁定撤銷停止戒治，令入戒治處所施以強制戒
    治，於89年11月5 日強制戒治期滿。復於上開強制戒治執行
    完畢釋放後5 年內，另於90年間，因施用毒品案件，經本院
    以91年度易緝字第179 號判處有期徒刑7 月確定，於93年5
    月28日執行完畢。再於94年間，因施用毒品案件，經本院以
    94年度訴字第2606號判處應執行有期徒刑1 年2 月確定；另
    因竊盜案件，經本院以95年度簡字第30號判處有期徒刑4 月
    確定，上開案件嗣經減刑，並合併定其應執行刑為有期徒刑
    8 月又15日確定，於96年7 月8 日縮刑期滿執行完畢。詎猶
    未戒除毒癮，復基於施用第一級毒品之犯意，於100 年7 月
    27日下午3 時許，在其址設新北市○○區○○路112 號2 樓
    住處，以針筒注射之方式，施用海洛因1 次。另基於施用第
    二級毒品之犯意，於同日下午3 時20分許，在上址住處，以
    將甲基安非他命置入玻璃球內燒烤後吸食其煙霧之方式，施
    用甲基安非他命1 次。嗣於100 年7 月28日下午3 時30分許
    ，在其上址住處為警查獲，並扣得其所有供其於上開時、地
    施用第一、二級毒品所餘之海洛因2 包（合計驗前淨重1.25
    公克，驗餘淨重1.22公克）及甲基安非他命2 包（合計驗前
    淨重0.7890公克，驗餘淨重0.7888公克）。經警採尿送驗結
    果，呈鴉片類（可待因、嗎啡）、安非他命類（安非他命、
    甲基安非他命）陽性反應，始悉上情。
二、案經新北市政府警察局新莊分局移請臺灣板橋地方法院檢察
    署檢察官偵查起訴。
    理      由
一、本案被告張鐸耀所犯均係死刑、無期徒刑、最輕本刑為3 年
    以上有期徒刑以外之罪，亦均非高等法院管轄第一審之案件
    。其於準備程序進行中，就前揭被訴事實均為有罪之陳述，
    經受命法官告知簡式審判程序之旨，並聽取其與公訴人之意
    見後，本院認無不得或不宜改依簡式審判程序進行之情事，
    依刑事訴訟法第273 條之1 第1 項、第284 條之1 規定，裁
    定本案由受命法官獨任進行簡式審判程序，合先敘明。
二、按施用第一、二級毒品為犯罪行為，毒品危害防制條例第10
    條定有處罰明文。故施用第一、二級毒品者，依前揭規定本
    應科以刑罰。惟基於刑事政策，對合於一定條件之施用者，
    則依同條例第20條、第23條之規定，施以觀察、勒戒及強制
    戒治之保安處分。又毒品危害防制條例於92年7 月9 日修正
    公布，自93年1 月9 日施行，其中第20條、第23條將施用毒
    品之刑事處遇程序，區分為「初犯」及「五年內再犯」、「
    五年後再犯」。依其立法理由之說明：「初犯」，經觀察、
    勒戒或強制戒治後，應為不起訴處分或不付審理之裁定；經
    觀察、勒戒或強制戒治執行完畢釋放後，「五年內再犯」者
    ，因其再犯率甚高，原實施之觀察、勒戒及強制戒治既已無
    法收其實效，爰依法追訴或裁定交付審理。至於經觀察、勒
    戒或強制戒治執行完畢釋放後，「五年後再犯」者，前所實
    施之觀察、勒戒或強制戒治已足以遮斷其施用毒品之毒癮，
    為期自新及協助其斷除毒癮，仍適用「初犯」規定，先經觀
    察、勒戒或強制戒治之程序。從而依修正後之規定，僅限於
    「初犯」及「五年後再犯」二種情形，始應先經觀察、勒戒
    或強制戒治程序。倘被告於5 年內已再犯，經依法追訴處罰
    ，縱其第3 次（或第3 次以上）再度施用毒品之時間，在初
    犯經觀察、勒戒或強制戒治執行完畢釋放5 年以後，已不合
    於「五年後再犯」之規定，且因已於「五年內再犯」，顯見
    其再犯率甚高，原實施觀察、勒戒或強制戒治，已無法收其
    實效，即應依該條例第10條處罰。至於第3 次（或第3 次以
    上）施用毒品之時間，是否宜有期間限制？以多久為適宜？
    則分屬刑事政策、專門醫學之範圍，非審判機關所能決定，
    有待循立法途徑解決（最高法院97年度第5 次刑事庭會議決
    議參照）。查被告前於88年間，因施用毒品案件，經依本院
    88年度毒聲字第2481號裁定送觀察、勒戒後，認有繼續施用
    毒品之傾向，再經本院以88年度毒聲字第3034號裁定令入戒
    治處所施以強制戒治1 年，嗣經本院以88年度毒聲字第5882
    號裁定停止強制戒，所餘戒治期間付保護管束，惟其於保護
    管束期間違反保護管束應遵守事項情節重大，再經本院以89
    年度毒聲字第2532號裁定撤銷停止戒治，令入戒治處所施以
    強制戒治，於89年11月5 日強制戒治期滿。復於上開強制戒
    治執行完畢釋放後5 年內，另於90年間，因施用毒品案件，
    經本院以91年度易緝字第179 號判處有期徒刑7 月確定，於
    93年5 月28日執行完畢等情，有臺灣高等法院被告前案紀錄
    表1 份附卷可考。是被告本案施用毒品犯行，距上開觀察、
    勒戒、強制戒治執行完畢釋放雖已逾5 年，惟被告在上開觀
    察、勒戒、強制戒治執行完畢釋放後5 年內，既已再犯施用
    毒品之罪，並經追訴處罰，揆諸前揭說明，其本次犯行即與
    毒品危害防制條例第20條第3 項所稱之「5 年後再犯」有別
    ，公訴人依法追訴，於法並無不合，本院自應依法論科。
三、上揭犯罪事實，業據被告於警詢及本院審理時供認不諱，且
    其為警採集之尿液，經送請臺灣檢驗科技股份有限公司以EI
    A 酵素免疫分析法初步檢驗，再以GC/MS 氣相層析／質譜儀
    法確認檢驗結果，呈安非他命類（安非他命、甲基安非他命
    ）及鴉片類（可待因、嗎啡）陽性反應，有該公司濫用藥物
    檢驗報告、新北市政府警察局偵辦煙毒、麻醉藥品案被移送
    人姓名及代碼對照表各1 份在卷可資佐證。此外，並有扣案
    之粉末及白色結晶塊各2 包可查。又該粉末經送請法務部調
    查局濫用藥物實驗室鑑定結果，均含第一級毒品海洛因成分
    ，合計淨重1.25公克，驗餘淨重1.22公克，空包裝總重0.56
    公克，純度21.04%，純質淨重0.26公克乙情，有法務部調查
    局濫用藥物實驗室100 年9 月9 日調科壹字第10023019930
    號鑑定書1 份在卷可查。另扣案之白色結晶塊2 包，經送請
    交通部民用航空局航空醫務中心鑑定結果，檢出第二級毒品
    甲基安非他命成分，實稱毛重1.4090公克，淨重0.7890公克
    ，取樣0.0002公克，餘重0.7888公克乙情，亦有交通部民用
    航空局航空醫務中心100 年8 月10日航藥鑑字第1004093 號
    毒品鑑定書1 紙在卷可查。足徵被告任意性之自白與事實相
    符，應堪採信。本案事證已臻明確，被告犯行均堪以認定，
    均應依法論科。
四、按海洛因及甲基安非他命分屬毒品危害防制條例第2 條第2
    項第1 、2 款所定之第一、二級毒品，均不得非法持有、施
    用。是核被告所為，係犯毒品危害防制條例第10條第1 項之
    施用第一級毒品罪及同條第2 項之施用第二級毒品罪。被告
    持有第一級毒品海洛因及第二級毒品甲基安非他命進而施用
    ，其持有海洛因及甲基安非他命之低度行為，均應為施用之
    高度行為所吸收，均不另論罪。被告所犯上開2 罪之間，犯
    意各別，行為互殊，應分論併罰。又被告前於94年間，因違
    反毒品危害防制條例案件，經本院以94年度訴字第2606號判
    處應執行有期徒刑1 年2 月確定；另因竊盜案件，經本院以
    95年度簡字第30號判處有期徒刑4 月確定，上開案件嗣經減
    刑，並合併定其應執行刑為有期徒刑8 月又15日確定，於96
    年7 月8 日縮刑期滿執行完畢等情，有臺灣高等法院被告前
    案紀錄表可稽。其於受徒刑之執行完畢，5 年以內故意再犯
    本案有期徒刑以上之罪，均為累犯，均應依刑法第47條第1
    項之規定加重其刑。爰審酌被告施用毒品足以戕害身心健康
    ，其經觀察、勒戒及強制戒治後，仍再度施用毒品，顯見其
    戒毒之意志不堅，自制力不佳，應有入監矯治之必要；惟念
    其施用毒品，戕害己身，且犯後已坦承犯行，態度尚可，且
    於前案執行完畢後，已4 年未曾再施用毒品等一切情狀，分
    別量處如主文所示之刑，並定其應執行刑，以示懲儆。另扣
    案之海洛因2 包（合計驗前淨重1.25公克，驗餘淨重1.22公
    克），為查獲之第一級毒品，而扣案之甲基安非他命2 包（
    合計驗前淨重0.7890公克，驗餘淨重0.7888公克），為查獲
    之第二級毒品，均應依毒品危害防制條例第18條第1 項前段
    規定，併予宣告沒收銷燬之；至因鑑驗耗盡之海洛因、甲基
    安非他命既已滅失，自均無庸再為沒收銷燬之諭知。又扣案
    之包裝袋4 個，均為被告所有用以盛裝上開毒品之物，此據
    被告供承在卷，爰均依刑法第38條第1 項第2 款規定，宣告
    沒收之。
據上論斷，應依刑事訴訟法第273 條之1 第1 項、第299 條第1
項前段，毒品危害防制條例第10條第1 項、第2 項、第18條第1
項前段，刑法第11條、第47條第1 項、第38條第1 項第2 款、第
51條第5 款、第9款，判決如主文。
本案經檢察官黃孟珊到庭執行職務。
中    華    民    國   100    年    11    月    8     日
                  刑事第十三庭    法  官  謝梨敏
上列正本證明與原本無異。
如不服本判決，應於判決送達後10日內敘明上訴理由，向本院提
出上訴狀 (應附繕本) ，上訴於臺灣高等法院。其未敘述上訴理
由者，應於上訴期間屆滿後20日內向本院補提理由書「切勿逕送
上級法院」。
                                  書記官  林怡君
中    華    民    國   100    年    11    月    8     日
附錄本判決論罪之法條：
毒品危害防制條例第10條
施用第1級毒品者，處6月以上5年以下有期徒刑。
施用第2級毒品者，處3年以下有期徒刑。